【裁判字號】    99,交聲,1125
【裁判日期】    991116
【裁判案由】    違反道路交通管理處罰條例聲明異議
【裁判全文】
臺灣士林地方法院交通事件裁定
原處分機關  臺北市交通事件裁決所
異  議  人
即受處分人  丙○○
上列受處分人因違反道路交通管理處罰條例案件，對於臺北市交
通事件裁決所於中華民國99年10月4 日所為之北市裁罰字第裁22
-A01XC5362號裁決，聲明異議，本院裁定如下：
    主  文
原處分撤銷。
丙○○不罰。
    理  由
一、按法院受理有關交通事件，準用刑事訴訟法之規定，道路交
    通管理處罰條例第89條前段定有明文，是最高法院76年度臺
    上字第4986號判例所揭示之意旨：認定犯罪事實所憑之證據
    ，雖不以直接證據為限，間接證據亦包括在內；然而無論直
    接或間接證據，其為訴訟上之證明，須於通常一般之人均不
    致有所懷疑，而得確信其為真實之程度者，始得據為有罪之
    認定，倘其證明尚未達到此一程度，而有合理之懷疑存在以
    致事實審法院無從取得有罪之確信時，即應由法院為諭知被
    告無罪之判決，亦即刑事訴訟法上法院認定事實之最重要原
    則「認定被告有罪，就該有罪事實不能有任何之合理懷疑存
    在」，於法院審理行為人違反道路交通管理處罰條例案件時
    ，自當有其適用。易言之，法院於審理行為人違反道路交通
    管理處罰條例案件，當踐行完畢調查證據之程序後，為事實
    之認定時，如就原處分機關所認定之行為人違規之事實仍有
    合理之訴訟上懷疑，而無法百分之百確信行為人確有該當於
    道路交通管理處罰條例各該處罰條文之構成要件事實時，即
    應依訴訟上之待證事實「倘有懷疑，則從被告之利益作解釋
    」之證據法則，作對受處分人有利之認定。
二、本件原處分機關認異議人即受處分人丙○○於民國99年8 月
    7 日21時58分許，駕駛權宇科技有限公司所有之車號為DC-0
    459 號之自用一般小客車，行經設有禁止臨時停車標線之臺
    北市士林區○○○路○ 段及延平北路5 段136 巷口，竟未依
    標線之指示而於該處臨時停車，而與行經該處由第三人乙○
    ○所駕駛之車號為2698-TJ 號自用小客車發生擦撞，適經警
    據報前往處理，嗣由臺北市政府警察局士林分局交通分隊員
    警梅錦杰依據相關資料而進行肇事原因初步分析，並以前揭
    違反道路交通管理處罰條例第55條第3 款規定之行為掣單舉
    發，且將前開舉發通知單送達受處分人，嗣受處分人於舉發
    通知單所載應到案日期（即99年9 月16日）前向原處分機關
    表明為實際駕駛人並提出申訴，案經原處分機關即臺北市交
    通事件裁決所函請舉發單位即臺北市政府警察局士林分局調
    查，因認受處分人確有前開違規行為，原處分機關乃以「在
    設有禁止臨時停車標線處所臨時停車」之違規事實，並依道
    路交通管理處罰條例第55條第3 款、違反道路交通管理事件
    統一裁罰基準及處理細則第44條第1 項及上揭基準表之規定
    ，於99年10月4 日裁處受處分人罰鍰新臺幣300 元。
三、訊據受處分人於本院調查中堅決否認有何違反前開道路交通
    管理處罰條例規定之行為，辯稱：事發當時其係於行進中發
    現左後方有車輛行車速度很快且打右轉燈，乃先行停車讓該
    車右轉，並無於上開處所臨時停車之意等語。經查：
（一）證人即舉發員警甲○○於本院99年10月29日調查中雖證稱
      ：「（問：當時現場發生車禍時，DC-0459 是停在何處？
      ）我用筆在我提出的事後拍攝的現場照片上畫出，我當時
      到現場時，只有看到二部事故車，但根據二位車主的陳述
      都說，當時在DC-0459 的車旁還有壹臺車臨停，但我到現
      場時，那部臨停的車已經不在現場，我是根據二位車主都
      這樣說，所以我在現場圖上有標示虛線。受處分人的車子
      當時是併排臨停且在巷口十公尺內臨時停車。」等語，然
      依證人甲○○之上開證言內容觀之，證人甲○○係於事故
      發生後始行到場處理，並未見聞上開事故之發生經過，觀
      諸證人甲○○所提出之現場照片，足認証人甲○○前開有
      關違規事實之證述內容應係參照上開事故發生後車輛之停
      放位置所為之判斷，自難逕認受處分人於前揭時地確有臨
      時停車之行為。
（二）證人乙○○於99年8 月7 日警詢中雖證稱：「（問：肇事
      前行進方向、車道及肇事經過情形？）我沿重慶北路4 段
      第五車道，由北轉西，欲右轉入延平北路5 段136 巷，不
      慎和暫停在路旁，要啟動向前行駛的DC-0459 ，以我車子
      右側車身和對方左前車身發生擦撞而肇事。」等語，然其
      於本院99年11月5 日調查中結證稱：「（問：請說明當時
      車禍如何發生？）我右轉撞到他。」、「（問：當時丙○
      ○的車輛行駛狀況如何？）我轉過去撞到才知道該處有車
      ，因當時下雨天。」、「（問：為何在談話紀錄表中談到
      當天是在右轉進去時，不慎與暫停在路旁準備要行駛之車
      輛發生擦撞？）下車以後的判斷。」、「（問：你是如何
      判斷？）路旁有停車格，當時應該有停車，受處分人車好
      像有停車。因為旁邊有停車，所以我認為受處分人是暫停
      在路旁準備要行駛。」、「（問：你在右轉之前是否沒有
      看到旁邊有車或車燈？）是，我是撞到才知道。」、「（
      問：當時受處分人的車輛與你發生擦撞時，車頭是往正或
      偏左？）偏左。」、「（問：在你右轉之前，這巷口前是
      否還有車輛堵住而無法前行？）無。」等語，觀諸證人甲
      ○○所提出之現場照片，受處分人所駕駛之上開車輛確有
      車頭偏左之情形，是受處分人所駕駛之上開車輛是否有於
      上開路段臨時停車乙節，即有疑問；況依卷內現存證據資
      料，亦無其他積極證據足資認定受處分人有何違反道路交
      通管理處罰條例之行為，自難僅以員警之上開舉發行為逕
      為不利受處分人之認定，是其所涉上開違規行為，尚屬無
      從證明，而難逕以前開處分相繩。
四、綜上所述，原處分機關所認定受處分人在設有臨時停車標線
    處所臨時停車之事實，既有前揭不當之處，而原處分機關未
    予詳查遽對受處分人為前開裁決，即有未洽。受處分人聲明
    異議意旨否認違規指摘原裁決不當，為有理由，是原裁決既
    有前開違誤，即屬無可維持，應由本院予以撤銷，並另為不
    罰之諭知，而裁處如主文第二項所示之處分。
據上論斷，應依道路交通事件處理辦法第19條前段，裁定如主文
。
中    華    民    國    99    年    11    月    16    日
                  交通法庭法  官  黃雅君
以上正本證明與原本無異。
如不服本裁定，應於裁定送達後5日內向本院提出抗告狀。
                          書記官  簡湘雲
中    華    民    國    99    年    11    月    16    日

司法院資訊處製作；財團法人民間司法改革基金會備份。
